【裁判字號】    99,台上,5024
【裁判日期】    990812
【裁判案由】    公共危險等
【裁判全文】
最高法院刑事判決            九十九年度台上字第五０二四號
上  訴  人  台灣高等法院檢察署檢察官
被      告  甲○○
上列上訴人因被告公共危險等案件，不服台灣高等法院中華民國
九十七年十月二十二日第二審判決（九十七年度交上訴字第一三
三號，起訴案號：台灣新竹地方法院檢察署九十七年度偵字第三
二三七號），提起上訴，本院判決如下：
    主  文
上訴駁回。
    理  由
一、肇事逃逸部分
按刑事訴訟法第三百七十七條規定：上訴於第三審法院，非以判
決違背法令為理由，不得為之。是提起第三審上訴，應以原判決
違背法令為理由，係屬法定要件。且必須依據卷內資料為具體之
指摘，並足據以辨認原判決已具備違背法令之形式，始屬相當。
本件原審經審理結果，認為被告甲○○於民國九十七年四月十八
日晚上八時五十分許，駕駛自用小客車不慎撞及陳勇錡（搭載黃
品蒨）及曾巧筠騎乘之機車，致陳勇錡、黃品蒨及曾巧筠人車倒
地成傷後（陳勇錡經送醫後延至同年月二十三日死亡），未下車
查看，即另行起意，逃逸無蹤，因而維持第一審論處被告過失致
人於死，及駕駛動力交通工具肇事，致人死傷而逃逸罪刑之判決
（各處有期徒刑一年二月及二年，應執行有期徒刑三年），駁回
檢察官之第二審上訴。已詳敘認定犯罪事實之依據及憑以認定之
理由。從形式上觀察，原判決並無違背法令之情形。檢察官上訴
意旨以：被告肇事後見陳勇錡等人車倒地，竟不下車查看，對於
受嚴重傷害陷於無自救力之陳勇錡，不為必要之扶助或保護，反
而駕車逃逸，畏罪遺棄，陳勇錡因此延誤救治而死亡，已構成刑
法第二百九十四條第二項之違背義務遺棄致死罪，原判決依同法
第一百八十五條之四論科，自有違背法令情事等語。
惟按，刑法第二百九十四條第二項之遺棄因而致人於死罪，以被
害人確係無自救力之人，行為人亦知被害人為無自救力之人，其
主觀上有遺棄之故意，而積極遺棄之，或消極不為其生存所必要
之扶助，致生被害人死亡之加重結果，為成立要件，乃同條第一
項遺棄罪之加重結果犯規定。在駕駛動力交通工具肇事致人受傷
，使陷於無自救能力而逃逸之情形，除須被害人因行為人之逃逸
，致發生客觀上能預見而不預見之死亡之加重結果者外，尚以行
為人逃逸之遺棄行為與被害人之死亡結果間具有相當因果關係，
始應令其就肇事逃逸行為，負該遺棄之加重結果罪責。換言之，
行為人雖有逃逸之遺棄行為，然如被害人之傷勢嚴重，縱及時醫
治，仍無法救活者，則其死亡之結果與行為人之遺棄行為間，即
無相當因果關係可言，自無從成立遺棄因而致人於死罪。查原判
決係認定被告之過失行為，與陳勇錡之死亡結果，有相當因果關
係，並未認定被告逃逸之行為，與陳勇錡之死亡結果，有相當因
果關係（見原判決第八頁第四行以下）。則原判決就被告肇事致
人受傷而逃逸之行為，論處刑法第一百八十五條之四之肇事遺棄
罪刑，於法並無不合，已難指原判決適用法則有何違誤。且依卷
附資料，本件事故係發生於晚上八時五十三分二十五秒（見相驗
卷第三二頁翻拍自監視器之照片），目擊現場之黃正賢並即撥打
110 報案（見相驗卷第七頁黃正賢警詢筆錄）；曾巧筠、黃品蒨
於同日晚上九時三十分、九時三十五分即被送抵馬偕醫院新竹分
院急診救治，陳勇錡亦被送至同醫院急診，醫院並於同日晚上九
時五十一分對陳勇錡抽血檢測酒精濃度，惟陳勇錡仍於同年月二
十三日中午十二時五分死亡（以上見偵卷第四一至四四頁之酒精
測定紀錄表一紙、診斷證明書三紙）。亦即陳勇錡受傷後，即獲
救治；檢察官之起訴書亦未提及陳勇錡之死亡係因被告逃逸不予
救治所致。告訴人雖主張應有刑法第二百九十四條第二項之適用
，檢察官並依其聲請提起第二審上訴（見原審卷第十三頁刑事聲
請上訴狀）。惟檢察官於原審就被告有無遺棄之犯意、遺棄與致
死間之因果關係等事實，均未聲請為任何之調查（見原審準備程
序及審判筆錄）；依前開說明，亦無事證足認陳勇錡之死亡與被
告之逃逸行為間，有相當之因果關係。原判決就此雖無明確之說
明，但其依認定之事實，所適用之法律，既無不合，即不得指為
違法。檢察官上訴認應成立刑法第二百九十四條第二項之罪，並
據此指摘原判決違法，顯與法律規定得為第三審上訴理由之違法
情形，不相適合。此部分上訴為違背法律上之程式，應予駁回。
二、過失致人於死部分
按最重本刑為三年以下有期徒刑之罪，經第二審判決者，不得上
訴於第三審法院，刑事訴訟法第三百七十六條第一款規定甚明。
被告另犯過失致人於死、過失傷害部分，原審依刑法想像競合犯
規定，論處被告刑法第二百七十六條第一項罪刑，其最重本刑為
二年以下有期徒刑，依首開規定，既經第二審判決，即不得上訴
於第三審法院。檢察官一併提起上訴（未聲明一部上訴者，視為
全部上訴），為法所不許。此部分上訴為不合法，亦應予駁回。
據上論結，應依刑事訴訟法第三百九十五條前段，判決如主文。
中    華    民    國  九十九  年    八    月   十二   日
                      最高法院刑事第五庭
                          審判長法官  陳  正  庸
                                法官  林  秀  夫
                                法官  宋      祺
                                法官  陳  祐  治
                                法官  林  瑞  斌
本件正本證明與原本無異
                                      書  記  官
中    華    民    國  九十九  年    八    月   十七   日
                                                      K

司法院資訊處製作；財團法人民間司法改革基金會備份。
